【裁判字號】    95,上訴,609
【裁判日期】    950706
【裁判案由】    違反毒品危害防制條例等
【裁判全文】
臺灣高等法院高雄分院刑事判決         95年度上訴字第609號
上  訴  人  臺灣高雄地方法院檢察署檢察官
上  訴  人
即  被  告  丁○○
指定辯護人  本院公設辯護人  乙○○
上  訴  人
即  被  告  丙○○
                    號
指定辯護人  本院公設辯護人  乙○○
上  訴  人
即  被  告  甲○○
                    （另案在台灣高雄監獄執行中）
選任辯護人  陳豐裕律師
上列上訴人等因被告等違反毒品危害防制條例等案件，不服臺灣
高雄地方法院93年度訴字第2562號中華民國95年3 月3 日第一審
判決（起訴及移送併辦案號：臺灣高雄地方法院檢察署93年度偵
字第15872 號、94年度偵字第16634 號），提起上訴，本院判決
如下：
     主  文
原判決關於甲○○未經許可製造刀械部分撤銷。
甲○○未經許可製造刀械，累犯，處有期徒刑拾月，併科罰金新
台幣貳萬元，罰金如易服勞役，以新台幣壹仟元折算壹日。扣案
之武士刀壹把（編號01)沒收。
其他上訴駁回。
     事  實
一、緣龔順明前於民國（下同）93年8 月7 日21時30分許，因非
    法持有第二級毒品甲基安非他命，在高雄縣大寮鄉○○路、
    新厝路口為警查獲，嗣因配合員警查緝毒品，乃依員警安排
    毒品交易事宜，遂由龔順明於同日23時38分42秒許，以其使
    用之0000000000號行動電話門號，撥打至丙○○使用之0000
    000000號行動電話門號，向原具有販賣第一級毒品海洛因犯
    意之丙○○表示欲購買第一級毒品海洛因，經丙○○在電話
    中表示「是時身上並無海洛因，但可以幫忙打給朋友問看看
    」等語後，丙○○旋以電話撥打丁○○使用之0000000000號
    行動電話門號，向原本即有販賣第一級毒品海洛因犯意之丁○○表示有人欲購買第一級毒品海洛因，經丁○○答稱「目
    前身上沒有海洛因，但願意找朋友調看看」等語後，丙○○
    、丁○○2 人乃基於販賣第一級毒品海洛因之犯意聯絡，先
    由丁○○在高雄市○○○道附近佛公廟對面之電動玩具店向
    某年籍姓名不詳、綽號「阿福」之男子（以下稱「阿福」）
    以不詳價格、販入第一級毒品海洛因1 包（驗後淨重18.67
    公克、空包裝重0.78公克）後，彼此再以電話聯絡確定交易
    地點為高雄市○○路、中山路口之加油站，進而約定大致交
    易時間，復推由丙○○以電話通知龔順明上揭交易時、地，
    丁○○則另行聯絡不知情之甲○○，委託甲○○駕駛車牌號
    碼6K-2106 號自用小客車搭載丁○○前往上開交易地點，至
    丙○○、龔順明則分別自行搭乘計程車與駕駛車牌號碼4138
    -GP 自用小客車前往該址等候交易。俟同日凌晨3 時10分許
    ，丁○○由甲○○駕車搭載抵達上開加油站後，即逕自下車
    ，並攜帶上揭毒品與丙○○先後進入龔順明所駕駛之上開自
    用小客車內，嗣於丁○○於該車內以上揭毒品摻入香菸，交
    予龔順明試用之際，即為在車內埋伏之警員薛明泉聯絡在場
    其餘支援員警而當場查獲。詎丁○○為圖卸免刑責，乃將上
    揭毒品丟出車外，復為警於上開自用小客車外扣得上揭毒品
    。
二、甲○○前因違反肅清煙毒條例等案件，經原審法院以86年度
    訴字第1212號判處有期徒刑3 年5 月確定，於88年7 月29
    日縮短刑期假釋出監（縮刑期滿日期為89年12月24日），惟
    於假釋期間內另因違反槍砲彈藥刀械管制條例等案件，經該
    院以90年度訴字第1154號判處有期徒刑8 月確定，上開假釋
    遂經撤銷，並接續執行上開徒刑，嗣於92年9 月30日縮刑期
    滿執行完畢。詎其猶不知悛悔，明知武士刀係槍砲彈藥刀械
    管制條例管制之物品，非經許可，不得製造、持有，竟基於
    未經許可製造刀械之犯意，於93年2 月間某日，在其位於高
    雄市旗津區復興里復興2 巷20之1 號住處內，以不詳方式，
    磨製武士刀（編號01）1 把，並於製造後未經許可而非法持
    有之。嗣於93年8 月8 日凌晨3 時10分許，因甲○○駕車搭
    載丁○○前往高雄市○○路、中山路口加油站進行毒品交易
    ，遂由在場員警以其涉有共同販賣第一級毒品罪嫌而加以逮
    捕，並徵得甲○○之同意後，於同日凌晨5 時許，先由甲○○帶同員警前往其上開住處執行搜索，扣得如附表一所示物
    品；復於同日5 時50分許，再帶同員警前往高雄市○○區○○街11號2 樓之3 執行搜索，另扣得如附表二所示之物品，
    始循線查悉上情。
三、案經高雄市政府警察局苓雅分局報請台灣高雄地方法院檢察
    署檢察官偵查起訴。
    理  由
甲、有罪部分
壹、程序部分：
  一、被告丙○○在警詢時之自白應無證據能力：
    (一)按司法警察製作筆錄應全程錄音，並採一問一答之方式加
      以製作，必要時並應全程錄影，此為刑事訴訟法所明定，
      考其立法理由，在於建立詢問筆錄之公信力，並擔保詢問
      程序之合法正當，亦即在於擔保犯罪嫌疑人對於詢問之陳
      述係出於自由意思及筆錄內容所載與陳述相符，是如無正
      當之理由而故意違背法定程序，即難認為其侵害人權之手
      段具正當性、必要性而符合比例原則，且因其故意違法之
      行為，已無法證明訊問被告未不正當之手段。
    (二)本件被告丙○○於原審主張：其在警詢筆錄製作過程遭警
      察恐嚇，且警察把錄音帶中斷，要伊指認被告丁○○等語
      。經原審依職權勘驗被告丙○○93年8 月8 日警詢筆錄之
      結果（見原審94年5 月11日準備程序筆錄暨其附件），被
      告丙○○於警詢筆錄製作之初雖屬連續且未中斷，嗣於警
      員詢問「帶什麼東西過來？也是要你講一下，我自己的，
      自己也會寫。」，被告丙○○答稱「... 坐在車上嘛，他
      不是有再下車，有沒有？然後順明拿走了，我不知道，我
      沒有看到。順明不是有拿去了，你們有拿去前面那裡，我
      坐在旁邊，有沒有？」後，即出現錄音中斷之情形，並於
      重新錄音後，員警始再請被告丙○○陳述販賣毒品過程，
      自此被告丙○○有關交易毒品之陳述則均連續一致未有中
      斷，錄音過程亦全無打字聲音。再原審參以被告丙○○於
      錄音中斷前之陳述，均僅針對員警所詢問事項而為簡短之
      回答，直至錄音中斷後，竟一反前情，改就交易過程得為
      連續且完整之陳述，且於陳述過程中與其後均無員警打字
      之聲音，依理自可推知此部分警詢筆錄並非先由被告丙○○陳述後、再由承辦員警依其陳述內容而繕打筆錄。且佐
      以證人即承辦員警薛明泉證稱：「（問：更換電池之後，
      接下來如何訊問被告丙○○？）就從之前問的那一句再接
      下去問」、「（重複訊問部分是否有一問一答？）是」、
      「（問：是否一邊問話，一邊由證人盧慧芳打字？）是」
      ，核與另一承辦員警盧慧芳到庭證述：「（問：為何從重
      新錄音之後，被告丙○○回答答話內容跟筆錄第2 頁倒數
      第5 行至第2 行記載幾乎相符，沒有停止？被告丙○○是
      否照著念？）應該不是，而且事情過這麼久，沒有印象了
      」、「（問：如果沒有印象的話，為何會記得錄音機沒電
      ？）被告丙○○講，我們打完後，他再念」、「（問：為
      何沒有電的過程中，會發生此情形？）在沒電的過程中，
      在換電池的過程中會問他，看他要不要先講一下」、「（
      問：所以就照著他所講整理，然後再要他照念？）他會先
      看看是不是就是他所講，然後他再照念」之情迥異。又衡
      諸常情，錄音機因電力不足而中斷錄音之過程，均會產生
      運轉速度減緩直至錄音中止，故錄音內容將因受訊問者陳
      述速度與錄音運轉速度不一致，因而產生所錄製語調逐漸
      趨緩，甚而產生聲音、語調變質之情況。查本件被告丙○○錄音中斷過程乃係突然中斷、並錄有錄音機明顯中斷之
      聲音，全無上述陳述語調趨緩、聲音變質之情形，且佐以
      證人薛明泉亦證稱：用以製作被告丙○○警詢筆錄之錄音
      機要與一般市面所售錄音機無異等語，是以該部錄音機之
      操作、功能與一般機種應無明顯差異，因此證人薛明泉、
      盧慧芳針對上述錄音中斷乃係因電池沒電云云，顯與常情
      有悖，應無足採。
    (三)從而，被告丙○○主張其於警詢時係在遭恐嚇下所為非出
      於自由之陳述，核與警方刻意隱匿錄音中斷之原因相印證
      ，足以令人對被告警詢之陳述產生質疑，乃警方並未提出
      正當理由說明中斷錄音以及未採一問一答之方式製作之原
      因，此「故意」違背法定程序之情節，不足以認定侵害人
      權之正當性，便違背法定程序所獲得之證據，賦予證據能
      力，是被告丙○○在警詢問時之自白，應無證據能力。
  二、被告丁○○在警詢時之自白具有證據能力：
    (一)按被告之自白，須非出於強暴、脅迫、利誘、詐欺或其他
      不正之方法，且與事實相符者，始得採為證據，如被告之
      自白係由於不正之方法，並非自由陳述，即其取得自白之
      程序，已非適法，則不問自白內容是否確與事實相符，因
      其非係適法之證據，即不能採為判決基礎，故審理事實之
      法院，遇有被告對於自白提出刑求之抗辯時，應先於其他
      事實而為調查，此據刑事訴訟法第156 條第1 項、第3 項
      分別定有明文。其立法目的，乃慮及刑事訴訟之目的本在
      發現實體的真實，使國家得以正確的適用刑罰權，藉以維
      護社會秩序及公共安全，惟其手段仍應合法、潔淨、公正
      ，方得保障人權。職是，倘有客觀事證足認被告之自白要
      非訊問人員逕以違法方式所取得，乃係出於被告自由意思
      而為之，且其自白之陳述堪認與事實相符者，縱令訊問程
      序不無輕微瑕疵，仍難謂該自白毫無證據能力可言。
    (二)本件固經被告丁○○於原審辯稱：伊於製作警詢筆錄時毒
      癮發作，想說趕快製作完筆錄後，是否能夠交保云云。然
      觀乎卷附被告丁○○警詢筆錄之記載，其初於94年8 月8
      日凌晨3 時許為警查獲後，直至同日13時30分許始由高雄
      市政府警察局苓雅分局員警製作筆錄，是時已非夜間；且
      原審於準備程序中當庭勘驗被告丁○○該次警詢筆錄內容
      （見原審94年5 月11日準備程序筆錄暨其附件）之結果，
      該次筆錄製作過程係先由承辦員警依刑事訴訟法第95條規
      定告知被告權利後，被告丁○○即自行表示無庸請律師到
      場陪訊，嗣由員警以一問一答之方式製作筆錄，並由員警
      薛明泉、盧慧芳分別負責詢問及紀錄，亦非由被告全然依
      警詢筆錄所載內容逐字照唸。被告丁○○於詢問過程中，
      針對員警之詢問均能完整、連續且清楚地回答，遇有開放
      式問題（例如「在哪？」、「然後咧？」）時，其亦能詳
      予陳述事實經過。再者，被告丁○○筆錄製作過程連續未
      中斷、且其回答問題速度均屬和緩一致，警詢過程中全無
      打呵欠、流鼻涕或打噴嚏等一般施用毒品者毒癮發作常見
      之戒斷症狀，從而被告丁○○空言辯稱製作筆錄當時毒癮
      發作云云，尚非有據。
    (三)再者，有關被告自白任意性之調查，首應由被告負有釋明
      之責，即須先行陳述其遭受不正取供之時、地與概況，俾
      使檢察官得據此聲請調查證據，憑為法院將來調查之方向
      。被告丁○○於原審審理中固辯以：伊製作筆錄當時想說
      趕快製作完警詢筆錄後，看是否可以交保云云。然佐以被
      告丁○○該次警詢筆錄詢問過程並未發現員警有何施以強
      暴、脅迫、利誘、詐欺、疲勞訊問、違法羈押或其他不正
      方法之情事，倘被告丁○○主觀上果係出於想趕快結束筆
      錄製作過程、想要交保之情形而為陳述，又豈有甘冒販賣
      第一級毒品罪之重典，而逕自坦承係受被告丙○○委託而
      代為購買毒品犯行之理？準此，本件被告陳芳上開警詢自
      白要非基於員警有何不正取供之舉而為此等陳述，其空以
      前詞置辯，尚難認已善盡釋明之責，再無調查之必要，亦
      不得遽謂被告該等自白果有遭受不正取供而不具任意性之
      情事，本院自得採為認定事實之適法證據。
  三、被告丙○○、丁○○、甲○○於警詢時之陳述，對其他共
      同被告而言，均不具證據能力：
    (一)共同被告在警詢時之陳述，對其他被告而言，仍屬審判外
      之陳述，既無法藉由法定具結程序以擔保其陳述之真實性
      ，刑事訴訟法法第159 條之2 遂規定，被告以外之人於司
      法警察官或司法警察調查中所為之陳述，與審判中不符時
      ，其先前之陳述具有較可信之特別情況，且為證明犯罪事
      實存否所必要者，得為證據。細繹此一規定意旨，於審判
      實務之操作上，當指被告以外之人業已到庭依法證述，惟
      其當庭所述之情與警詢記載內容迥異，為達成實體真實發
      現之訴訟目的，方許由檢察官主動證明該證人於警詢中之
      陳述「具有較可信之特別情況」，且限於證明犯罪事實存
      否所必要者，始例外賦予其證據能力，要非遽謂一旦檢察
      官證明被告以外之人在警詢所述具有可信之特別狀況，法
      院即應概予採為證據。
    (二)被告甲○○雖於警詢中雖有針對本件犯罪事實而為陳述，
      然因其未於審判中依法令其具結作證，當無依刑事訴訟法
      第159 條之2 規定比較被告甲○○先後陳述是否相符之必
      要。此外復查無被告甲○○該等陳述有刑事訴訟法第159
      條第1 項所定法律另有規定之情形，自不得採認定被告丙○○、丁○○成立犯罪與否之憑據。
    (三)再被告丙○○、丁○○雖於原審審理中具結作證，且證述
      內容與渠等警詢中所述者多有出入。然此均未見檢察官依
      刑事訴訟法第159 條之2 規定舉證證明何以被告丙○○、
      丁○○警詢中所述之情較諸審判中所述者更為可信，自不
      得逕以渠等警詢中審判外之陳述採為不利於其他共同被告
      之認定。
  四、扣案之前開毒品1包依法具有證據能力：
      被告丙○○、丁○○於原審之辯護人及被告甲○○之辯護
      人雖以本案係警員使用不正當之手段辦案，係陷害教唆，
      認其取得之證據即上開毒品1 包，應無證據能力。然依本
      院審理結果，乃認被告丙○○、丁○○2 人於接獲購買毒
      品之要約前，主觀上已有販賣第一級毒品海洛因予不特定
      人之故意（詳後述），從而本件尚與陷害教唆之情形有間
      ，自不得憑以作為排除前開毒品證據能力之依據。
貳、實體部分
  一、訊據上訴人即被告甲○○於上揭非法製造武士刀之事實坦
      承不諱，上訴人即被告丙○○經本院傳喚未據到庭，惟其
      與上訴人即被告丁○○於原審暨被告丁○○於本院審理時
      ，均分別坦承於本件案發前，曾以行動電話互相聯絡，復
      由被告丁○○先向「阿福」以不詳價格賒購上揭毒品後，
      再由被告丙○○以電話聯絡龔順明，渠等3 人即相約於上
      揭時間前往案發地點，嗣被告丁○○攜帶上揭毒品與被告
      丙○○先後進入龔順明所駕駛前開自用小客車內，並於龔
      順明試用前開毒品之際，旋為在車內埋伏之員警薛明泉聯
      絡其餘支援員警當場查獲，被告丁○○見狀乃將前開毒品
      丟出車外等情，惟均矢口否認有何共同販賣第一級毒品海
      洛因犯行。被告丁○○辯稱：伊僅係拿前開毒品到案發地
      點給被告丙○○、證人龔順明施用，並沒有販賣，且本案
      係警察所教唆者云云。被告丙○○於原審辯稱：當時證人
      龔順明表示其毒癮發作很難過，問伊有沒有海洛因，伊才
      會聯絡被告丁○○拿毒品給證人龔順明施用，並沒有販賣
      毒品云云。經查：
    (一)被告甲○○上揭非法製造武士刀之犯行，業有扣案武士刀
      （編號01）1 把可證，且迭據被告甲○○於原審及本院審
      理中供承上情不諱。又上開武士刀送請高雄市政府警察局
      鑑定之結果，認定：「編號一（即前開武士刀），刀柄長
      20.5公分、刀刃長48公分、單刃開鋒，與查禁刀械之武士
      刀『外形似長刀，刀刃長短不一，手把稍長，可供雙手握
      用，刀柄15公分以上（含）、刀刃35公分以上（含）、刀
      刃開鋒』之要件與圖例說明相符，故認定為槍砲彈藥刀械
      管制條例列管刀械」等情，有卷附高雄市政府93年8 月19
      日高市府警保字第0930043635號函暨所附照片各1 件可證
      ，足徵被告甲○○之自白核與事實相符，應堪採信。是其
      上開未經許可製造武士刀之犯行洵堪認定，應依法論科。
    (二)又龔順明前於93年8 月7 日21時30分許，因非法持有第二
      級毒品甲基安非他命，在高雄縣大寮鄉○○路、新厝路口
      為警查獲，嗣因配合員警查緝毒品，乃依員警安排毒品交
      易事宜，先由龔順明主動撥打電話聯絡被告丙○○，表示
      欲購買第一級毒品海洛因，嗣後龔順明、被告丙○○、丁○○三人於本件案發前亦分別以電話相互聯絡，被告丁○○則向「阿福」以不詳價格賒購前開毒品，渠等再以電話
      聯絡於前揭時間前往案發地點即高雄市○○路、中山路口
      之加油站會合見面，被告丁○○乃聯絡不知情之被告甲○○駕駛車牌號碼6K─2106號自用小客車搭載其前往上開交
      易地點，另被告丙○○與龔順明則分別自行搭乘計程車與
      駕駛車牌號碼4138—GP號自用小客車前往該址等候；俟於
      同日凌晨3 時10分許，被告丁○○由被告甲○○駕車搭載
      抵達前開地點後，被告丁○○乃隨即下車，並攜帶上開毒
      品與被告丙○○先後進入龔順明所駕駛前開自用小客車內
      ，嗣被告丁○○於車內以上揭毒品摻入香菸、交予龔順明
      試用之際，即為車內埋伏之員警薛明泉聯絡在場其餘支援
      員警而當場查獲，被告丁○○為圖卸免刑責乃逕將前開毒
      品丟出車外，復為警於上開自用小客車外扣得前開毒品等
      情，業據證人龔順明、薛明泉於原審先後到庭結證綦詳，
      及有0000000000號、0000000000號及0000000000號號行動
      電話門號通聯紀錄各1 件在卷可稽，並有扣案上開毒品1
      包可資佐證，且為被告丙○○、丁○○於原審審理中供認
      上情不諱。又上開毒品送請法務部調查局鑑定之結果，含
      有第一級毒品海洛因成分（驗後淨重18.67 公克、空包裝
      重0.78公克），有卷附該局調科壹字第2200 17993號鑑定
      通知書1 份可按，足徵被告丙○○、丁○○此部分自白核
      與事實相符，堪予採信，是此部分之事實應堪認定。
    (三)被告丙○○、丁○○雖迭以案發當天只是拿毒品給證人龔
      順明施用，並非販賣毒品云云置辯。惟觀乎被告丁○○初
      於警詢中供稱：是接獲朋友「孫仔」（即被告丙○○）打
      電話說要購買海洛因，雙方遂聯絡交易地點等語（見警卷
      第3 頁），嗣於檢察官偵查、原審及本院審理中始改稱：
      被告丙○○表示有朋友毒癮犯了，拜託伊去調毒品等語（
      見93年度毒偵字第4455號卷第8 、13頁）；而被告丙○○
      則先於檢察官偵查中陳稱：證人龔順明說要買毒品，伊就
      打電話給被告丁○○，問被告丁○○可否幫忙調看看，被
      告丁○○則表示要問看看等語（見93年度毒偵字15872 號
      卷第18頁），又稱：證人龔順明打電話給伊說毒癮犯了，
      問有無毒品可以賣等語（見同上卷第51頁），其後於原審
      審理中始改稱：僅係打電話給被告丁○○調毒品供大家施
      用云云，是渠等前後所述各情已有不一，且多有相互扞格
      之處。再本件為警查獲前，係由被告丁○○在車內先將上
      開毒品摻入香菸、再交予證人龔順明試用一節，既為被告
      丙○○、丁○○二人所是認，是倘如渠等前揭辯稱證人龔
      順明因毒癮發作難耐、亟需渠等提供前開毒品止癮，則理
      應直接將前開毒品交由龔順明依其個人施用方式、數量逕
      為施用，又豈有須行交予證人龔順明「試用」之理？足見
      被告丙○○、丁○○此部分於原審或本院所辯顯與常理有
      違，容非可採。
    (四)邇來政府為杜絕毒品氾濫，毒害人民甚深，再三宣導教民
      眾遠離毒品、媒體之報導既深且廣，對於毒品之禁絕，應
      為民眾所熟悉。又政府對於查緝施用、轉讓及販賣毒品無
      不嚴格執行，且販賣毒品罪更係重罪，設若無利可圖，衡
      情一般持有毒品者，當不致輕易將持有毒品交付他人。況
      乎第一級毒品海洛因價格不貲、物稀價昂，且販賣第一級
      毒品海洛因係違法行為，非可公然為之，亦無特定交易模
      式。故凡事前約定交易價格或數量後再為交付之情形，固
      屬平常，另有先行詢問或試用毒品純度後、再行決定購買
      數量者，亦非少見。是以針對販賣毒品著手之認定，僅須
      買賣雙方就毒品之種類、價格或數量等其中任一項交易內
      容達成合意，即足當之，要非必以事前業已明確約定交易
      價格及數量者為限。查證人龔順明與被告丙○○彼此交情
      非深、且證人龔順明亦不認識被告丁○○一節，業經證人
      龔順明結證屬實，復為被告丙○○、丁○○2 人所是認。
      參以被告丁○○所攜帶之上開毒品驗後淨重為18.67 公克
      ，數量非微，更已遠超過正常施用毒品者一次施用之劑量
      ，故倘被告丙○○、丁○○於案發當時全無販賣毒品之意
      思，又豈會於深夜仍須分別依約搭車前往案發地點，而僅
      係為將大量毒品交予渠等並非熟識、甚而係素昧平生之證
      人龔順明解除毒癮之用？是被告丙○○、丁○○前開辯稱
      僅係提供毒品給證人龔順明施用云云，亦顯與常情相違，
      委無足採。再承前所述，毒品買賣乃係非法交易，自無公
      定價格可言，故不論任何包裝，均可任意分裝增減分量，
      每次買賣價量，亦可能隨時依雙方間之關係深淺、資力、
      需求量及對行情之認知、來源是否充裕、查緝是否嚴緊，
      購買者被查獲時供述購買對象之可能性風險之評估等，因
      而異其標準，並隨時機動調整，非可一概而論，是販賣之
      利得除經坦承犯行或價量俱臻明確外，委難查得實情。惟
      販賣之人從價差或量差中牟利方式雖異，其意圖營利之非
      法販賣行為則屬同一。綜此以觀，被告丙○○、丁○○2
      人確係基於共同販賣第一級毒品海洛因之意思，於上揭時
      、地，由被告丁○○攜帶上開毒品，與被告丙○○共同進
      入證人龔順明車內欲為毒品交易，並由被告丁○○先行提
      供少許毒品予證人龔順明試用，惟於雙方未及商談交易毒
      品之數量、價格前即為警查獲之事實，至堪認定。要不得
      徒以渠等未及約定買賣數量、價格之情，即率爾推認被告
      丙○○、丁○○並無販賣毒品之不法意圖。
    (五)本件固迭據被告丙○○於原審、丁○○於原審及本院暨渠
      等之辯護人等於原審或本院辯稱：證人龔順明係非法持有
      第二級毒品甲基安非他命被查獲，其本身並未施用第一級
      毒品海洛因，乃警員竟要其打電話給丙○○告以購買海洛
      因，被告丙○○、丁○○原無販賣海洛因之意思，本件毒
      品交易應係由承辦警員教唆陷害云云。查本件案發過程乃
      證人龔順明經警查獲其持有並施用第二級甲基安非他命之
      犯行後，應員警一再要求、始同意提供他人販賣海洛因之
      線索，遂由龔順明以電話聯絡被告丙○○，表示有人要購
      買海洛因，次由被告丙○○轉而聯絡被告丁○○，再由被
      告丁○○另向綽號「阿福」之人販入上開毒品，嗣於上揭
      約定交易時、地，為員警薛明泉假扮購買毒品之人而當場
      查獲等情，詳如前述。至員警薛明泉於原審雖證稱：龔順
      明遭警逮捕後，表示願意配合警方追查上游，始循線查獲
      被告等人云云。然證人龔順明乃因持有第二級毒品甲基安
      非他命而遭警查獲，縱其同意供述毒品來源，依理亦當係
      提供販賣第二級毒品甲基安非他命之人供員警循線追查，
      豈會主動以電話聯絡被告丙○○表示欲購買第一級毒品海
      洛因？是本院乃認應以證人龔順明於原審到庭所述係因員
      警再三要求之下，始同意以電話聯絡被告丙○○表示欲購
      買第一級毒品之情較屬可採，證人薛明泉此部分之證述顯
      與事實有悖，容非可採。又證人龔順明與被告丙○○是朋
      友關係，已據其於原審審理時供明在卷，此觀其因施用甲
      基安非他命係，經警要求其提供他人販賣海洛因之線索，
      其即能立刻撥打被告丙○○之門號0000000000號行動電話
      乙情，即可明瞭，是證人龔順明深知被告丙○○有在販售
      海洛因，縱其係因施用甲基安非他命為警查獲，但在警員
      查詢向其是否知道他人有在販售海洛因，要求其提供線索
      之情形下，其遂配合警方，而打電話給被告丙○○表示要
      購買海洛因，自有可能；然被告丙○○接獲電話後，並未
      回絕，反倒回稱其現時手上並無海洛因，但可打電話給朋
      友看看等語，由此可見，被告丙○○確有販售海洛因之意
      圖，已甚明顯。
    (六)按刑事偵查技術上所謂「釣魚」者，係指對於原已犯罪或
      具有犯罪故意之人，以設計引誘之方式，使其暴露犯罪事
      證，而加以逮捕或偵辦者而言；而所謂「陷害教唆」者，
      則指行為人原不具犯罪之故意，純因司法警察之設計教唆
      ，始萌生犯意，進而實施犯罪構成要件之行為者而言。前
      者純屬偵查犯罪技巧之範疇，並未違反憲法對於基本人權
      之保障，且於公共利益之維護有其必要性，故依此所蒐集
      之證據資料，原則上非無證據能力；而後者顯然違反憲法
      對於基本人權之保障，並已逾越偵查犯罪之必要程度，對
      於公共利益之維護並無意義，其因此所取得之證據資料，
      則不具有證據能力（最高法院93年度台上字第5894號判決
      意旨參照）。茲以販賣毒品為例，法院針對前述「釣魚」
      與「陷害教唆」之差異，自應調查相關證據以資審認，詳
      予究明行為人主觀上是否本即有販賣毒品之故意，進而接
      受他方之要約而從事毒品交易。如行為人事前已具備犯罪
      之故意，僅於接獲辦案人員之要約，始進行特定犯罪行為
      ，其行為既不違反主觀上之犯意，自非陷害教唆，不得徒
      以該次毒品交易客觀上係由偵查機關所提議發動，即遽謂
      已構成「陷害教唆」。依前述案發過程觀之，本件乃係證
      人龔順明以電話聯絡被告丙○○表示欲購買不詳數量之第
      一級毒品海洛因，經被告丙○○表示身上沒有毒品、但可
      以打電話問朋友看看，遂由被告丙○○以電話聯絡被告丁○○後，被告丁○○亦表示身上沒有毒品，遂另向「阿福
      」以不詳價格販入前開毒品，並由被告丙○○負責與證人
      龔順明聯絡交易時間、地點；復佐以卷附前開行動電話通
      聯紀錄之記載，證人龔順明最初以電話（0000000000號）
      聯絡被告丙○○（0000000000號）之時間為93年8 月7 日
      23時38分42秒許，而被告丁○○於本案遭警查獲前，亦自
      同年月8 日0 時10分35秒起至同日0 時41分19秒止，先後
      4 次撥打電話聯絡被告丙○○。是倘證人龔順明、被告丙○○及丁○○等人於撥打電話聯絡前全然不知對方有販賣
      毒品之意思，何以竟得知悉可於深夜分別撥打電話予被告
      丙○○、丁○○表示要購買毒品？再依被告丙○○、丁○○上揭所述內容觀之，渠等接獲他人欲購買毒品要約之際
      ，乃係答稱：「現在身上沒有、要找朋友調看看」等語，
      而未表示自己並無販賣毒品之舉或斷然拒絕對方之要約，
      自與常情有悖。另佐以卷附前開行動電話通聯紀錄之記載
      ，證人龔順明最初以電話（0000000000號）聯絡被告丙○○（0000000000號）之時間為93年8 月7 日23時38分42
      秒許，而被告丁○○於遭警查獲前，亦自同年月8 日0 時
      10分35秒起至同日0 時41分19秒止，先後4 次撥打電話聯
      絡被告丙○○，顯見被告丙○○、丁○○2 人於分別接獲
      購買毒品之要約後，均能在短時間內聯絡並購得大量第一
      級毒品海洛因，渠等平日購買毒品、再予轉售之途徑甚為
      通暢，亦徵被告丙○○、丁○○2 人於本件案發前主觀上
      業有販賣第一級毒品海洛因予不特定人之意思，僅因證人
      龔順明為前開表示欲購買毒品之時，渠等身上均無第一級
      毒品可供販賣，始須另向他人購買毒品再予轉售，故被告
      丙○○、丁○○及其辯護人等辯稱本件係因員警指使龔順
      明教唆被告等之後，被告等始起意交易毒品云云，顯係臨
      訟卸責之詞，洵無足採。
    (七)再按，所謂販賣行為，並不以販入之後復行賣出為要件，
      祇要以營利為目的，將禁藥購入或賣出，有一於此，其犯
      罪即為完成，最高法院67年台上字第2500號著有判例。本
      件被告丙○○、丁○○既以共同販賣圖利之犯意聯絡，責
      由被告丁○○向「阿福」購入前開毒品，縱渠等於尚未出
      售交付予證人龔順明之際即為警查獲，仍屬犯罪既遂。職
      是，本件事證已臻明確，被告丙○○、丁○○前揭共同販
      賣第一級毒品海洛因犯行已臻明確，應依法論科。
  二、查海洛因係毒品危害防制條例第2 條第2 項第1 款所定之
      第一級毒品，依法不得持有、施用及販賣。核被告丙○○
      、丁○○所為，均係違反毒品危害防制條例第4 條第1 項
      販賣第一級毒品既遂罪。被告甲○○則係違反槍砲彈藥刀
      械管制條例第14條第1 項未經許可製造刀械罪。被告丙○○、丁○○2 人就上開販賣第一級毒品犯行，彼此間有犯
      意聯絡及行為分擔，為共同正犯。被告丁○○販賣第一級
      毒品海洛因前持有海洛因之低度行為，應為販賣之高度行
      為所吸收；另被告甲○○製造刀械後持有刀械之低度行為
      ，亦為製造刀械之高度行為所吸收，均不另論罪。又被告
      丙○○、丁○○2 人販賣毒品數量尚非甚鉅，與其他販毒
      集團可輕易獲得厚利之情形相較，實屬情輕法重，揆其犯
      罪情狀客觀上顯有堪予憫恕之處，如逕以宣告最低度之刑
      罰，猶嫌過重，爰依刑法第59條之規定分別減輕其刑。被
      告丙○○、丁○○行為後，刑法第64條第2 項規定，業於
      94年2 月2 日修正公布，並於95年7 月1 日施行，依新法
      第2 條第1 項規定，比較新舊法結果，仍應適用較有利於
      被告等二人之行為時法律即舊法第64條第2 項減輕之。另
      查，被告甲○○前因違反肅清煙毒條例等案件，經原審法
      院以86年度訴字第1212號判決判處有期徒刑3 年5 月確定
      ，於88年7 月29日縮短刑期假釋出監，惟於假釋期間內另
      因違反槍砲彈藥刀械管制條例等案件，經該院以90年度訴
      字第1154號判決判處有期徒刑8 月確定，前開假釋遂經撤
      銷，並接續執行上開徒刑，嗣於92年9 月30日縮刑期滿執
      行完畢等情，有台灣高等法院被告前案紀錄表1 件在卷可
      稽，是其於有期徒刑執行完畢後5 年內，再犯本件有期徒
      刑以上之罪，為累犯，應依刑法第47條之規定加重其刑。
  三、原審就被告丙○○、丁○○部分因而適用毒品危害防制條
      例第4 條第1 項、第18條第1 項前段、第19條第1 項前段
      ，刑法第11條、第28條，審酌被告丙○○、丁○○等2 人
      之素犯、動機、目的、手段，被告丙○○、丁○○雖屬共
      犯，惟參與犯罪程度仍屬有別，因上開毒品既係被告丁○○所購入、並攜往案發地點交予證人龔順明試用，其犯罪
      情節較諸被告丙○○更為重大，及渠等所欲販賣毒品之數
      量及尚未賣出之情，再審諸被告丙○○、丁○○犯罪後均
      飾詞否認犯行、難見悔意等一切情狀，分別量處被告丙○○有期徒刑拾年，被告丁○○有期徒刑拾貳年。又以依毒
      品危害防制條例第18條第1 項之規定，得諭知沒收並銷燬
      之者，以查獲之毒品及專供製造或施用毒品之器具為限，
      並不及於毒品之外包裝，而毒品之外包裝有防止毒品裸露
      ，逸出及潮濕之用，並便於攜帶及運輸，其係供運輸毒品
      所用之物品，應依毒品危害防制條例第19條第1 項規定宣
      告沒收之（最高法院92年台上字第1288號判決意旨參照）
      。本件扣案之上開第一級毒品海洛因（驗後淨重18.67 公
      克）係查獲之毒品，因認應依毒品危害防制條例第18條第
      1 項前段規定沒收銷燬之，另以送驗耗費之海洛因既已滅
      失而不存在，要無再予宣告沒收銷燬之必要。至扣案上開
      毒品之外包裝（空包裝重0.78公克）既係被告丁○○購入
      前開毒品後，作為包裝該包毒品之用，自應依同條例第19
      條第1 項前段規定宣告沒收。原審認事用法皆不合，檢察
      官上訴以被告甲○○有參與交易毒品海洛因之犯行，指摘
      原判決未認被告丙○○、丁○○有與甲○○共同涉犯販賣
      第一級毒品罪之犯行為不當，及被告丙○○、丁○○否認
      犯罪，皆無理由，均應予以駁回。
  四、原審就被告甲○○未經許可製造刀械之犯行部分予以論罪
      科刑，固無不合；但查依94年1 月7 日修正公布、95年7
      月1 日施行之刑法第42條第3 項，已將罰金易服勞役之折
      算標準提高以新台幣1,000 元、2,000 元或3,000 元折算
      1 日，折算結果使行為人易服勞役之日數減少，對行為人
      較為有利，自應依刑法第2 條第1 項但書之規定，適用最
      有利於行為人之修正後刑法第42條之規定，為易服勞役之
      折算標準，乃原判決就被告甲○○此部分之犯行為併科罰
      金之諭知，但未及比較適用有利於被告甲○○之易服勞役
      折算標準，自有未洽。被告甲○○上訴以原判決量刑太重
      而指摘原判決量刑太重，雖無理由，惟原判決此部分既有
      可議，即屬無可維持，應由本院將原判決此部分撤銷。審
      酌被告未經許可製造刀械，對社會治安潛藏危險及犯後坦
      承犯行，態度良好等一切情狀，爰仍如原判決科處有期徒
      刑拾月，併科罰金新台幣2 萬元，並諭知罰金易服勞役之
      折算標準。又扣案之武士刀壹把（編號01）係屬違禁物，
      應依刑法第38條第1項第1款規定宣告沒收。
  五、被告丙○○經本院合法傳喚，無正當理由不到庭，爰不待
      其陳述，逕行判決。
乙、無罪部分
  一、公訴意旨另以：丁○○於93年8 月7 日0 時13分許，以上
      揭行動電話撥打至被告甲○○使用之0000000000號行動電
      話，向被告甲○○調海洛因，經被告甲○○同意後，雙方
      亦基於販賣海洛因之犯意聯絡，經被告甲○○向不詳姓名
      之人調得海洛因後，於凌晨約2 時許向被告丁○○回覆，
      經被告丁○○、丙○○確定交易地點為高雄市○○路、中
      山路口加油站後，遂請被告甲○○駕駛6K─2106號自用小
      客車至高雄市前鎮區天后宮載被告丁○○至前揭地點，因
      認被告甲○○亦涉有違反毒品危害防制條例第4 條第1 項
      販賣第一級毒品罪云云。
  二、按犯罪事實應依證據認定之，無證據不得認定犯罪事實。
      又不能證明被告犯罪者，應諭知無罪之判決，刑事訴訟法
      第154 條第2 項、第301 條第1 項分別定有明文。所謂證
      據，係指足以認定被告確有犯罪行為之積極證據而言，該
      項證據自須適合於被告犯罪事實之認定，始得採為斷罪資
      料。苟積極證據不足為不利於被告事實之認定時，即應為
      有利於被告之認定，更不必有何有利之證據（最高法院29
      年上字第3105號、30年上字第816 號判例意旨參照）。
  三、公訴人認被告甲○○涉犯上開販賣第一級毒品罪嫌，無非
      係以被告甲○○自承駕車搭載被告丁○○前往案發地點，
      並據共同被告丙○○曾供述被告甲○○曾駕車沿著案發現
      場繞、及證人丁○○亦供承向被告甲○○調取海洛因，並
      提出前揭行動電話通聯紀錄，證明被告甲○○於接獲被告
      丁○○電話後、迄與被告丁○○見面前，前後經過高雄市
      三民區、苓雅區、前鎮區、小港區，再到前鎮區、苓雅區
      ，以如此迂迴前進之方式，可證被告甲○○非僅止於搭載
      被告丁○○前往案發現場。另於被告甲○○住處亦搜得如
      附表一編號(3)、(4)所示之研磨機與夾鍊袋等為其論據。然
      訊之被告甲○○則矢口否認有前揭犯行，辯稱：伊僅係開
      車載被告丁○○前往案發地點等語。
  四、經查：
    (一)本件共同被告丙○○、丁○○於警詢中所述各節要屬被告
      以外之人審判外之陳述，依法不具證據能力，不得作為本
      件認定被告甲○○犯罪與否之證據一節，業如前述。再者
      ，被告甲○○使用之行動電話門號為00000000 00 號一節
      ，業經共同被告丁○○結證屬實，亦為被告甲○○供認此
      情不諱。而依行動電話通聯紀錄固得獲悉通話起始及結束
      之基地台編號與架設位址，然僅以所查詢行動電話門號為
      限，尚未包括通話他方之基地台資訊。本院觀乎卷附行動
      電話通聯紀錄所示，均未見被告甲○○所使用前開000000
      0000號行動電話門號之雙向通聯紀錄，故公訴人指稱被告
      甲○○與被告丁○○見面前、曾駕車於高雄市區迂迴行進
      云云，洵非有據。另依共同被告丁○○所使用0000000000
      號行動電話通聯紀錄內容所示，亦僅堪證明被告丁○○、
      甲○○二人於本件案發前確有多次以電話互相聯絡之事實
      ，尚乏其他積極證據可資證明被告丁○○果係向被告甲○○拿取前開毒品之情，要不得徒以被告丁○○、甲○○二
      人於案發曾以電話相互通話、並由被告甲○○駕車搭載被
      告丁○○前往案發地點之事實，即遽謂被告甲○○與被告
      丁○○、丙○○有何共同販賣第一級毒品海洛因之犯意聯
      絡或行為分擔。公訴人雖又以販賣毒品乃嚴重之犯罪，販
      賣者無不謹慎秘密行之，豈有任令不相干之人同行，自曝
      行跡，且於毒品交易過程中，再任甲○○前來催促，若謂
      甲○○僅係同車隨行不相干之人殊與事理有違云云，但查
      被告因另犯毒品危害防制條例案，丁○○即有數次為被告
      甲○○繳納保證金，因甲○○未到案，而被沒入保證金之
      情事，此有台灣高等法院被告甲○○之前案紀錄表在卷可
      參，足見被告甲○○與丁○○關係匪淺，則即或交易毒品
      之事為甲○○知情，丁○○亦因信賴關係而無所顧忌，並
      不違常情，是不能以丁○○讓被告甲○○同行，即遽認被
      告甲○○有參與交易毒品之犯行。
    (二)再者，本件固據員警分別前往被告甲○○位於前往高雄市
      前金區○○街11號2 樓之3 、及高雄市旗津區復興里復興
      2 巷20之1 號住處而查獲如附表編號一、二所示之物品。
      然其中附表二編號(3)之研磨機1 台經鑑定結果，僅檢出含
      有Glucose （葡萄糖）成分、並未呈現毒品陽性反應一節
      ，有卷附內政部警政署刑事警察局93年9 月13日刑鑑字第
      0930180752號鑑驗通知書1 份可證。此外，附表一編號(4)
      所示之夾鍊袋僅85只，數量非鉅；另依附表編號(2)至(4)所
      示各項物品，亦僅係一般施用毒品之人吸食毒品之器具，
      俱無從積極證明被告甲○○確有分裝毒品販賣之事實，自
      不得採為被告甲○○不利之認定。
  五、綜前所述，被告甲○○所辯雖無從概予採信，然公訴人前
      揭所述犯罪事實及所憑證據既無法證明其確有上開共同販
      賣第一級毒品犯行，當不得遽為不利於被告甲○○之認定
      。揆諸首揭判例意旨及說明，即應就被告甲○○被訴販賣
      第一級毒品部分為無罪之諭知。原判決就此部分因而諭知
      被告甲○○無罪，洵無不合，檢察官上訴指摘原判決此部
      分諭知無罪行為不當，非有理由，應予駁回。
  六、本院就被告甲○○被訴販賣第一級毒品部分，既經維持原
      審諭知無罪之判決，而駁回檢察官之上訴，從而臺灣高雄
      地方法院檢察署95年度偵字第8798號併案意旨所載被告甲○○其餘販賣毒品犯行，核與本案不生任何裁判上一罪關
      係，故本院即無從併予審究，應將該移送併辦部分退由檢
      察官另為適法之處理，附此敘明。
據上論斷，應依刑事訴訟法第369 條第1 項前段、第364 條、第
299 條第1 項前段、第368 條、第371 條，槍砲彈藥刀械管制條
例第14條第1 項、刑法第11條、第2 條第1 項、第47條、第38條
第1 項第1 款，修正前刑法第64條第2 項，判決如主文。
本案經檢察官陳宗吟到庭執行職務。
中    華    民    國    95    年    7     月    6    日
                  刑事第四庭    審判長法  官  蕭權閔
                                      法  官  黃蕙芳
                                      法  官  陳吉雄
以上正本證明與原本無異。
如不服本判決應於收受本判決後10日內向本院提出上訴書狀，其
未述上訴理由者，並得於提起上訴後10日內向本院補提理由書
狀（均須按他造當事人之人數附繕本)「 切勿逕送上級法院」。
中    華    民    國    95    年    7     月    10    日
                                書   記   官   梁美姿
附錄本判決論罪科刑法條：
毒品危害防制條例第4條第1項
製造、運輸、販賣第一級毒品者，處死刑或無期徒刑；處無期徒
刑者，得併科新臺幣1 千萬元以下罰金。
附表一：
┌──┬──────┬──┬────┬────────┐
│編號│扣押物品名稱│數量│查獲時間│ 備     註      │
│    │            │    │        │                │
├──┼──────┼──┼────┼────────┤
│    │柺杖刀      │1 支│83年8 月│非管制刀械，不予│
│ (1) │            │    │8 日5 時│沒收            │
│    │            │    │起至同日│                │
│    │            │    │時10分止│                │
├──┼──────┼──┼────┼────────┤
│ (2) │鴛鴦刀      │1支 │同上    │同上            │
├──┼──────┼──┼────┼────────┤
│ (3) │研磨機      │1台 │同上    │與本案無涉、不予│
│    │            │    │        │沒收            │
├──┼──────┼──┼────┼────────┤
│ (4) │夾鍊袋      │85個│同上    │同上            │
└──┴──────┴──┴────┴────────┘
附表二：
┌──┬──────┬──┬────┬────────┐
│編號│扣押物品名稱│數量│查獲日期│ 備     註      │
├──┼──────┼──┼────┼────────┤
│    │武士刀      │1 支│93年8 月│依刑法第38條第1 │
│    │            │    │8 日5 時│項第1款沒收     │
│ (1) │            │    │50分許起│                │
│    │            │    │至同日6 │                │
│    │            │    │時15分止│                │
├──┼──────┼──┼────┼────────┤
│    │橡皮管      │3條 │同上    │與本案無涉，不予│
│ (2) │            │    │        │沒收            │
│    │            │    │        │                │
├──┼──────┼──┼────┼────────┤
│ (3) │殘渣袋      │3個 │同上    │同上            │
├──┼──────┼──┼────┼────────┤
│ (4) │注射針筒    │3支 │同上    │同上            │
└──┴──────┴──┴────┴────────┘
                                                     Ｆ


司法院資訊處製作；財團法人民間司法改革基金會備份。
